臺灣嘉義地方法院民事裁定
111年度聲字第127號 
聲  請  人  鄭永欽  

相  對  人  李釧嘉即李建輝之繼承人    

上列聲請人聲請返還擔保金事件，本院裁定如下：
　　主  文
聲請駁回。
    理  由
一、按訴訟終結後，供擔保人證明已定20日以上之期間，催告受
    擔保利益人行使權利而未行使者，或法院依供擔保人之聲請
    ，通知受擔保利益人於一定期間內行使權利並向法院為行使
    權利之證明而未證明者，法院應依供擔保人之聲請，以裁定
    命返還其提存物或保證書，民事訴訟法第104條第1項第3款
    定有明文。上開規定，於其他依法令供訴訟上之擔保者準用
    之，為同法第106條前段所規定。次按所謂訴訟終結，在因
    假扣押或假處分所供擔保之情形，因該擔保係為保障受擔保
    利益人因不當假扣押或假處分所受損害而設，倘供擔保人已
    撤回假扣押或假處分之執行，即與訴訟終結相當，固得依上
    開規定，聲請返還提存物；惟如假扣押債權人已聲請假扣押
    執行，並已提起本案訴訟之情形下，債權人依民事訴訟法第
    106條準用第104條第1項第3款規定，聲請裁定返還提存物時
    ，必待本案訴訟已終結，並已撤銷假扣押裁定及撤回假扣押
    執行，始得謂與該條款所定之訴訟終結相當（最高法院96年
    度台抗字第753號裁定意旨參照）。又訴訟終結後定20日以
    上期間之催告，既屬法定要件之一，則催告必須在訴訟終結
    之後，否則不生催告之效力（最高法院87年度台抗字第454
    號裁定意旨參照）。
二、本件聲請意旨略以：兩造間假扣押事件，聲請人前以鈞院11
    0年度司裁全字第176號假扣押裁定提存新臺幣117萬元為擔
    保，經鈞院110年度存字第418號提存後，對相對人之財產假
    扣押執行在案（鈞院110年度執全字第124號）。聲請人曾聲
    請返還擔保金，經鈞院111年度聲字第92號裁定聲請駁回，
    茲因聲請人已聲請撤銷假扣押裁定，且依規定以存證信函催
    告相對人行使權利，爰聲請裁定准予返還擔保金等語。
三、經查，聲請人主張之上開事實，固據其提出民事聲請狀、本
    院111年度聲字第92號民事裁定、郵局存證信函、掛號郵件
    收件回執、民事聲請撤回假扣押等件為證，惟經本院依職權
    調取本院110年度司裁全字第176號、110年度存字第418號、
    110年度執全字第124號、110年度司促字第11161號、111年
    度訴字第37號卷宗審查，上開本案訴訟之民事確定判決，聲
    請人係部分勝訴部分敗訴，聲請人雖聲請撤銷假扣押裁定，
    惟復未撤回假扣押執行，且聲請人亦具狀於假扣押執行程序
    中陳報仍請執行處依法執行，揆諸前揭說明，應認聲請人與
    相對人間之訴訟尚未終結。是以聲請人雖定20日期間催告受
    擔保利益人即相對人行使權利，亦屬訴訟終結前催告相對人
    行使權利之情形，依前揭規定，其催告尚非適法，應不生催
    告之效力，且聲請人未證明相對人同意返還擔保金，本件亦
    不符合應供擔保之原因消滅，則聲請人聲請返還擔保金，與
    上開規定不符，應予駁回。
四、爰裁定如主文。
中　　華　　民　　國　　111 　年　　7 　　月　　28　　日
                  民事第二庭法　官　陳威憲 
以上正本係照原本作成。
如不服本裁定應於本裁定送達後10日內，以書狀向本院提出抗告
狀（須按對造人數提出繕本），並繳納抗告費新臺幣1,000元。
中　　華　　民　　國　　111 　年　　7 　　月　　28　　日
                            書記官  方瀅晴